【裁判字號】    99,訴,959
【裁判日期】    990511
【裁判案由】    毒品危害防制條例
【裁判全文】
臺灣臺中地方法院刑事判決               99年度訴字第959號
公  訴  人  臺灣臺中地方法院檢察署檢察官
被      告  乙○○
上列被告因施用毒品案件，經檢察官提起公訴(99年度毒偵字第4
77號)，被告於本院準備程序進行中就被訴事實為有罪之陳述，
經本院合議庭裁定由受命法官獨任進行簡式審判程序，判決如下
：
    主  文
乙○○施用第一級毒品，累犯，處有期徒刑拾壹月。
    犯罪事實及理由
一、犯罪事實：
(一)乙○○前於民國於87年、89年間因施用毒品案件，分別經本
    院以裁定送觀察、勒戒後，均認無繼續施用毒品之傾向，分
    別於87年10月3日、89年4月13日觀察勒戒執行完畢釋放，經
    臺灣臺中地方法院檢察署檢察官以87年度偵字第20454號、8
    9年度毒偵字第2422號為不起訴處分確定；又於90年間因施
    用毒品案件，經同署檢察官聲請強制戒治並提起公訴，強制
    戒治部分，經本院裁定送戒治處所施以強制戒治，於91年7
    月16日因停止戒治付保護管束期滿未經撤銷視為執行完畢，
    所涉刑案部分，經本院以90年度訴字第2155號判處有期徒刑
    7年確定；再於91年間因施用毒品案件，經本院以91年度訴
    字第1970號判處有期徒刑8月、4月，應執行有期徒刑10月確
    定，經接續執行，於93年1月24日執行完畢；復於95年間因
    施用毒品案件，經本院以95年度訴字第1002號判處有期徒刑
    10月確定，與其另犯竊盜案件(經本院以95年度沙簡字第359
    號判處有期徒刑3月確定)合併定應執行有期徒刑1年，嗣經
    減刑為應執行有期徒刑6月確定，同年又因施用毒品案件，
    經本院以95年度訴字第3095號判處有期徒刑10月、6月，應
    執行有期徒刑1年確定，亦經減刑為應執行有期徒刑6月確定
    ，經接續執行，於96年12月20日假釋交付保護管束，於96年
    12月24日保護管束期滿，未經撤銷假釋，所餘刑期視為執行
    完畢。仍無法戒除毒癮，復基於施用第一級毒品海洛因之犯
    意，於98年9月1日某時，在其位於臺中縣后里鄉○里村○○
    路258之1號住處附近，以將海洛因摻入香煙內吸食之方式，
    施用第一級毒品海洛因1次。嗣因另案竊盜案件，經警通知
    其於98年9月2日上午11時許至臺中縣警察局大甲分局義里派
    出所接受調查，其於有偵查權限之機關或人員尚未查悉其有
    施用第一級毒品海洛因犯行前，主動向警員自首上揭施用海
    洛因犯行，經其同意採集其尿液送驗，檢驗結果呈現嗎啡 (
    海洛因進入人體水解後之反應)陽性反應，始查悉上情。
(二)案經臺中縣警察局大甲分局報請臺灣臺中地方法院檢察署檢
    察官偵查起訴。
二、理由：
(一)本案被告乙○○所犯係死刑、無期徒刑、最輕本刑為3年以
    上有期徒刑以外之罪，被告於準備程序中就被訴事實為有罪
    之陳述，經告知簡式審判程序之旨，並聽取公訴人及被告之
    意見後，本院合議庭認為適宜而依刑事訴訟法第273條之1第
    1項規定，裁定由受命法官獨任進行簡式審判程序，且依同
    法第273條之2、第159條第2項之規定，不適用傳聞法則有關
    限制證據能力之相關規定，合先敘明。
(二)據以論罪之證據名稱：
    1.被告乙○○於警詢、偵訊及本院審理時之自白。
    2.尿液代號與真實姓名對照表、採集尿液採證同意書、詮昕
      科技股份有限公司濫用藥物尿液檢驗報告各1紙。
    3.臺灣臺中地方法院檢察署刑案資料查註紀錄表、臺灣高等
      法院被告前案紀錄表各1份。
    4.綜上各節相互佐證，被告自白核與事實相符，應堪採信，
      本案事證明確，被告犯行堪以認定，應予依法論科。
(三)論罪與量刑：
    1.按施用第一、二級毒品為犯罪行為，毒品危害防制條例第
      10條定有處罰明文。故施用第一、二級毒品者，依前揭規
      定本應科以刑罰。惟基於刑事政策，對合於一定條件之施
      用者，則依同條例第20條、第23條之規定，施以觀察、勒
      戒及強制戒治之保安處分。又毒品危害防制條例於92年7
      月9日修正公布，自93年1月9日施行，其中第20條、第23
      條將施用毒品之刑事處遇程序，區分為「初犯」及「五年
      內再犯」、「五年後再犯」。依其立法理由之說明：「初
      犯」，經觀察、勒戒或強制戒治後，應為不起訴處分或不
      付審理之裁定；經觀察、勒戒或強制戒治執行完畢釋放後
      ，「五年內再犯」者，因其再犯率甚高，原實施之觀察、
      勒戒及強制戒治既已無法收其實效，爰依法追訴或裁定交
      付審理。至於經觀察、勒戒或強制戒治執行完畢釋放後，
      「五年後再犯」者，前所實施之觀察、勒戒或強制戒治已
      足以遮斷其施用毒品之毒癮，為期自新及協助其斷除毒癮
      ，仍適用「初犯」規定，先經觀察、勒戒或強制戒治之程
      序。從而依修正後之規定，僅限於「初犯」及「五年後再
      犯」2種情形，始應先經觀察、勒戒或強制戒治程序。倘
      被告於五年內已再犯，經依法追訴處罰，縱其第3次(或第
      3次以上)再度施用毒品之時間，在初犯經觀察、勒戒或強
      制戒治執行完畢釋放五年以後，已不合於「五年後再犯」
      之規定，且因已於「五年內再犯」，顯見其再犯率甚高，
      原實施觀察、勒戒或強制戒治，已無法收其實效，即應依
      該條例第10條處罰(最高法院97年度第5次刑事庭會議決議
      參照)。被告乙○○前因施用毒品案件，先後於87年10月3
      日、89年4月13日觀察、勒戒、91年7月16日強制戒治執行
      完畢釋放，已如前述，本次公訴人起訴被告施用毒品之犯
      行係於98年9月1日，雖距離前述首次觀察、勒戒執行完畢
      釋放日已逾5年，然被告於前述觀察、勒戒執行完畢釋放
      日後5年內即曾因再犯施用毒品案件，先後經本院以90年
      度訴字第2155號、91年度訴字第1970號、95年度訴字第10
      02號、95年度訴字第3095號、98年度訴字第2124號、98年
      度訴字第3114號、99年度訴字第195號判決分別判處罪刑
      確定，揆諸前開說明，公訴人就被告本案施用毒品之犯行
      提起公訴，核無違誤，自應由本院依法判決。
    2.次按海洛因為毒品危害防制條例第2條第2項第1款所明定
      之第一級毒品。核被告乙○○所為，係犯毒品危害防制條
      例第10條第1項之施用第一級毒品罪。被告為供己施用而
      於施用前持有第一級毒品之低度行為，為其施用之高度行
      為所吸收，不另論罪。
    3.被告有如犯罪事實欄所載論罪科刑執行情形，有卷附臺灣
      高等法院被告前案紀錄表1份可按，其受有期徒刑執行完
      畢後5年以內再故意犯本案法定刑為有期徒刑之罪，為累
      犯，應依刑法第47條第1項規定加重其刑。
    4.又按刑法第62條所謂自首，係指行為人在其犯罪未被發覺
      前，向該管公務員自動申告其犯罪，並表明願受裁判之意
      思表示。而所謂發覺，非以有偵查犯罪職權之公務員確知
      其已犯罪無誤為必要，祇須有確切之根據得為合理之可疑
      ，將之列為偵查對象者，即得謂為已發覺。又自首之動機
      不一，為因應各種不同動機之自首案例，刑法自95年7月1
      日修正施行之新法62條，已委由裁判者視具體情況決定自
      首減刑與否。本案被告經警方通知主動至臺中縣警察局大
      甲分局義里派出所配合調查，並無查扣任何毒品或供施用
      毒品之工具，而被告在承辦警員發現有何確切之根據得為
      合理懷疑其有施用第一級毒品海洛因之犯行前，即向警員
      供述其有施用第一級毒品海洛因，並同意接受採集其尿液
      送驗，符合自首之規定，爰依刑法第62條前段規定減輕其
      刑，並依刑法第71條第1項規定先加後減之。
    5.爰審酌被告前經觀察、勒戒、強制戒治之執行，仍未能戒
      斷其施用毒品之惡習，猶因施用海洛因再犯本案，無視於
      毒品對於自身健康之戕害及國家對於杜絕毒品犯罪之禁令
      ，顯未衷心悛悔，漠視法令之禁制，惟兼衡酌其施用海洛
      因所生危害實以自戕健康為主，於他人尚無明顯重大危害
      ，及犯後終能供認無隱，態度尚佳等一切情狀，量處如主
      文所示之刑。
三、應適用之法條：
    依刑事訴訟法第273條之1第1項、第299條第1項前段、第310
    條之2、第454條，毒品危害防制條例第10條第1項，刑法第1
    1條前段、第47條第1項、第62條前段，判決如主文。
本案經檢察官甲○○到庭執行職務。
中    華    民    國    99    年    5     月    11    日
                  刑事第十七庭    法  官  簡芳潔
以上正本證明與原本無異。
如不服本判決應於收受送達後10日內向本院提出上訴書狀，並應
敘述具體理由；其未敘述上訴理由者，應於上訴期間屆滿後20日
內向本院補提理由書（均須按他造當事人之人數附繕本）「切勿
逕送上級法院」。
                                  書記官  呂苗澂
中    華    民    國    99    年    5     月    11    日
附錄論罪科刑法條全文：
毒品危害防制條例第10條
施用第一級毒品者，處6月以上5年以下有期徒刑。
施用第二級毒品者，處3年以下有期徒刑。

司法院資訊處製作；財團法人民間司法改革基金會備份。
